臺中高等行政法院判決
　　　　　　　　　　　　　　　　　　 96年度訴字第00069號
　　　　　　　　　　　　　　　.
原　　　告　甲○○○○○○○○.
被　　　告　彰化縣政府
代　表　人　乙○○
訴訟代理人　丁○○
　　　　　　丙○○
上列當事人間因水污染防治法事件，原告不服行政院環境保護署
中華民國95年12月26日環署訴字第0950083988號訴願決定，提起
行政訴訟，本院判決如下︰
　　主  文
原告之訴駁回。
訴訟費用由原告負擔。
　　事  實
壹、事實概要：
    緣原告從事畜牧業，經營順福畜牧場（坐落於彰化縣田中鎮
    ○○里○○路○段575號）飼養豬隻約3,800頭，領有被告機
    關核發之廢（污）水排放許可證（彰縣環水許字第00672-00
    號），並與龍祥畜牧場及鴻隆畜牧場共用1套廢（污）水處
    理設施，其核准之廢（污）水最大日排放量180CMD（立方公
    尺/日），經行政院環境保護署環境督察總隊中區環境督察
    大隊（下稱環保署中區督察大隊）於95年6月23日12時40分
    派員前往稽查系爭共用之廢（污）水處理設施及其廢（污）
    水排放情形，發現廢（污）水未經妥善處理，逕自廢水池經
    由地下涵管繞流排放於地面水體，並經稽查人員於承受水體
    前之排放口採取水樣送驗結果，生化需氧量為1,110毫克/公
    升（mg/L），化學需氧量為2,750毫克/公升，懸浮固體為2,
    430毫克/公升，未符合「放流水標準」所定限值（畜牧業(一)
    ：生化需氧量80毫克/公升、化學需氧量600毫克/公升、懸
    浮固體150毫克/公升），違反水污染防治法第7條第1項、第
    18條暨行為時事業水污染防治措施管理辦法（下稱管理辦法
    ）第40條第1項規定，案移被告機關從一重處分依同法第46
    條暨環保署95年3月24日環署水字第0950022049C號令修正發
    布「違反水污染防治法嚴重污染案件罰鍰額度裁量基準」（
    下稱裁量基準）規定裁處罰鍰下限新台幣（下同）30萬元，
    並限期於95年10月20日前改善完妥。原告不服，提起訴願，
    遭決定駁回，遂提起行政訴訟。
貳、兩造聲明：
  一、原告未於言詞辯論期日到場，依其起訴狀及準備程序期日
      所為聲明：
（一）訴願決定及原處分均撤銷。
（二）訴訟費用由被告負擔。
　二、被告聲明求為判決：
      駁回原告之訴。
參、兩造之爭點：
  一、原告未於言詞辯論期日到場，依其起訴狀及準備程序期日
      所為主張：
（一）本件原告於95年5月29日向彰化縣環境保護局（下稱彰化
      縣環保局）提出委託龍祥畜牧場處理廢水之申請，於95年
      6月2日經該局退件，要求待龍祥畜牧場許可核准後再提出
      申請。嗣於95年6月23日環保署中區督察大隊前往龍祥畜
      牧場廢水處理設施稽查，發現繞流排放，除對龍祥畜牧場
      處分之外，並同時對原告處分，原告不服，雖提起訴願惟
      遭決定駁回。
（二）原告之認知一直為委託處理，多年來定期申報資料內容都
      是委託處理，於環保署中區督察大隊稽查之前並未有任何
      公文告知申報欄位不對或要求變更許可。直到接獲彰化縣
      環保局95年8月7日彰環水字第0950027015號函要求補正原
      告95年7月30日之定期申報表填寫欄位。且廢水處理設施
      為龍祥畜牧場所有，並非與原告共有。原告既已委託處理
      ，受託者之行為，並非委託者能控制，不應連帶被處分。
  二、被告主張之理由：
（一）按水污染防治法第7條第1項規定：「事業、污水下水道系
      統或建築物污水處理設施，排放廢（污）水於地面水體者
      ，應符合放流水標準。」同法第18條規定：「事業應採行
      水污染防治措施；．．．。」同法第46條規定：「違反．
      ．．或第18條所定辦法．．．者，處6萬元以上60萬元以
      下罰鍰，並通知限期補正或改善，屆期仍未補正或完成改
      善者，按日連續處罰．．．。」同法第58條規定：「．．
      ．或數事業共同設置廢水處理設施或使用同一放流口，其
      排放廢水未符合放流水標準或本法其他規定者，應分別處
      罰。」及行為時管理辦法第40條規定：「事業廢（污）水
      不得繞流排放。．．．。」另環保署95年3月24日環署水
      字第0950022049C號修正公告之裁量基準第4點規定：「一
      污染行為同時構成附表所列數項違規情形者，應依附表所
      定罰鍰下限額度最高者裁處之。」依附表第6項次違法情
      形及裁量參考因素之規定：「核准最大日排放量30立方公
      尺以上或排放廢（污）水含有害健康物質之事業或工業區
      專用污水下水道系統，繞流或未經許可之放流口排放廢（
      污）水者，自污染行為日起，往前回溯1年內無繞流或未
      經許可之放流口排放廢（污）水紀錄，裁處罰鍰下限30萬
      元以上。」定有明文。
（二）原告主張：95年5月29日提出委託龍祥畜牧場處理廢水申
      請，於95年6月2日經彰化縣環保局退件，．．．。95年6
      月23日環保署中區督察大隊前往龍祥畜牧場廢水處理設施
      稽查，發現繞流排放，除對龍祥畜牧場處分之外，並同時
      對原告處分，．．．。原告之認知一直為委託處理，多年
      來定期申報資料內容都是委託處理，．．．。且廢水處理
      設施為龍祥畜牧場所有檢附配置圖並非與原告共有。原告
      既已委託處理，受託者之行為，並非委託者能控制，不應
      連帶被處分．．．。惟：
  １、本件原告與龍祥畜牧場及鴻隆畜牧場產生之廢水共同設置
      廢水處理設施處理，使用同一放流口排放，前向被告機關
      提出共同申請排放許可證，並領有被告機關核發之廢（污
      ）水排放許可證﹙彰縣環水許字第00672-00號﹚，3場共
      同處理之廢（污）水核准最大日排放量為180立方公尺。
  ２、原告於95年5月29日向彰化縣環保局提出委託龍祥畜牧場
      處理廢水申請書，惟該申請文件經該局於95年6月2日以彰
      環水字第0950018862號函知原告審查結果不予認可。
  ３、嗣環保署中區督察大隊於95年6月23日派員至該場稽查，
      稽查當時並會同原告檢查該場廢水收集處理情形，其養豬
      廢水收集至相鄰之龍祥畜牧場共同設置廢水處理設施處理
      並以未經許可之放流口繞流排放於地面水體，稽查人員於
      該繞流排放口依規定程序採樣，並將樣品固定、冰存、送
      驗，現場稽查採樣時間、地點、程序並經原告確認無誤及
      簽名於工作紀錄上，有環保署中區督察大隊環境稽查工作
      紀錄影本、照片可稽。
  ４、依行為時管理辦法第2條第4款規定專有名詞所稱「繞流排
      放」為：「指廢（污）水未經其正常操作時應流經之處理
      設施單元而排放。」原告與龍祥畜牧場及鴻隆畜牧場產生
      之廢水共同設置廢水處理設施處理，經環保署中區督察大
      隊於95年6月23日稽查時未經其正常操作時應流經之處理
      設施單元而以未經許可之放流口排放廢水於地面水體，已
      符合前述繞流排放之定義，同時經採樣檢驗結果懸浮固體
      為2,430毫克/公升（限值為150毫克/公升）、化學需氧量
      為2,750毫克/公升（限值為600毫克/公升）、生化需氧量
      為1,110毫克/公升（限值為80毫克/公升），未符合放流
      水標準，並依水污染防治法第58條之規定，故原告核有違
      反水污染防治法第7條第1項及第18條暨行為時管理辦法第
      40條規定，爰依水污染防治法第46條及環保署95年3月24
      日環署水字第0950022049C號修正公告之裁量基準第4點附
      表第6項次規定處罰鍰30萬元，並無不當。
　　理  由
一、按「事業．．．，排放廢（污）水於地面水體者，應符合放
    流水標準。」「事業應採行水污染防治措施；其水污染防治
    措施之適用對象、範圍、條件、必備設施、規格、設置、操
    作、監測、記錄、監測紀錄資料保存年限、預防管理、緊急
    應變，與廢（污）水之收集、處理、排放及其他應遵行事項
    之管理辦法，由中央主管機關會商相關目的事業主管機關定
    之。」「事業．．．排放廢（污）水，違反第7條第1項．．
    ．規定者，處新臺幣6萬元以上60萬元以下罰鍰，並通知限
    期改善．．．。」「違反依．．．第18條所定辦法．．．者
    ，處6萬元以上60萬元以下罰鍰，並通知限期補正或改善．
    ．．。」「同一事業設置數放流口，或數事業共同設置廢水
    處理設施或使用同一放流口，其排放廢水未符合放流水標準
    或本法其他規定者，應分別處罰。」水污染防治法第7條第1
    項、第18條、第40條、第46條及第58條分別定有明文。又行
    為時管理辦法第2條第4款規定：「繞流排放：指廢（污）水
    未經其正常操作時應流經之處理設施單元而排放。」第40條
    第1項規定：「事業廢（污）水不得繞流排放。．．．。」
    另環保署95年3月24日環署水字第0950022049C號令修正發布
    之裁量基準：「一．．．二本基準所稱嚴重污染案件，指有
    下列情形之一並違反本法規定者：．．．(四)事業或工業區專
    用污水下水道系統繞流排放廢（污）水者。．．．三嚴重污
    染案件應依附表所定裁量基準裁處罰鍰。．．．」附表：「
    項次：六違法情形：核准最大日排放量30立方公尺以上或排
    放廢（污）水含有害健康物質之事業．．．繞流．．．排放
    廢（污）水者。違反條款：第18條（管理辦法第40條第1項
    ）。處罰條款及罰鍰範圍：第46條－事業或工業區專用污水
    下水道系統：6萬元以上至60萬元以下罰鍰。裁量參考因素
    （污染程度或違規次數）：自污染行為日起，往前回溯1年
    內無繞流．．．排放廢（污）水紀錄。裁處罰鍰下限：30萬
    元以上。」
二、本件原告從事畜牧業，在彰化縣田中鎮○○里○○路○段575
    號經營順福畜牧場，飼養豬隻約3,800頭，領有被告機關核
    發之廢（污）水排放許可證（彰縣環水許字第00672-00號）
    ，並與龍祥畜牧場及鴻隆畜牧場共用1套廢（污）水處理設
    施，其核准之廢（污）水最大日排放量180CMD（立方公尺/
    日），經環保署中區督察大隊於95年6月23日12時40分派員
    前往稽查系爭共用之廢（污）水處理設施及其廢（污）水排
    放情形，發現廢（污）水未經妥善處理，逕自廢水池經由地
    下涵管繞流排放於地面水體，並經稽查人員於承受水體前之
    排放口採取水樣送驗結果，生化需氧量為1,110毫克/公升（
    mg/L），化學需氧量為2,750毫克/公升，懸浮固體為2, 430
    毫克/公升，未符合「放流水標準」所定限值（畜牧業(一)：
    生化需氧量80毫克/公升、化學需氧量600毫克/公升、懸浮
    固體150毫克/公升），違反水污染防治法第7條第1項、第18
    條暨行為時管理辦法第40條第1項規定，案移被告機關從一
    重處分依同法第46條暨環保署95年3月24日環署水字第09500
    22049C號令修正發布裁量基準規定裁處罰鍰30萬元，並限期
    於95年10月20日前改善完妥。原告不服，循序提起行政訴訟
    主張，其係委託龍祥畜牧場處理廢（污）水，且廢（污）水
    處理設施為龍祥畜牧場所有，並非與原告共有；原告既已委
    託處理，受託者之行為，並非委託者能控制，不應連帶被處
    分等語。
三、經查，原告於彰化縣田中鎮○○里○○路○段575從事畜牧業
    ，經營順福畜牧場，飼養豬隻約3,800頭，領有被告機關核
    發之廢（污）水排放許可證（彰縣環水許字第00672-00號）
    ，並與龍祥畜牧場（張德隆）及鴻隆畜牧場（張德堂）共用
    1套廢（污）水處理設施，其核准之廢（污）水最大日排放
    量180CMD（立方公尺╱日），經環保署中區督察大隊於95年
    6月23日12時40分派員前往稽查系爭共用之廢（污）水處理
    設施及其廢（污）水排放情形，發現廢（污）水未經妥善處
    理，逕自廢水池經由地下涵管繞流排放於地面水體，並經稽
    查人員於承受水體前之排放口採取水樣送驗結果，生化需氧
    量為1,110毫克∕公升，化學需氧量為2,750毫克∕公升，懸
    浮固體為2,430毫克/公升，未符合「放流水標準」所定限值
    ，違反水污染防治法第7條第1項、第18條暨行為時管理辦法
    第40條第1項規定，案移被告機關從一重處分依同法第46條
    暨環保署95年3月24日環署水字第095 0022049C號令修正發
    布「裁量基準」規定裁處罰鍰下限30萬元，並限期於95年10
    月20日前改善完妥等情，有水污染稽查紀錄（本院卷第51至
    53頁）、水質檢驗報告（本院卷第56頁）、稽查照片4張（
    本院卷第54、55頁）、被告機關94年11月24日核發予原告之
    彰縣環水許字第00672-00號水污染防治許可文件（訴願卷第
    28至39頁）及裁處書影本等附卷可稽。又依被告於90年8月
    22日以90彰府環三字第4999號函檢送龍祥畜牧場彰縣環排許
    字第00674-00號廢（污）水排放許可證（管制編號：N00000
    00。地址：彰化縣田中鎮○○里○○路○段557號），該函行
    文單位載明：「正本龍祥畜牧場（鴻隆畜牧場、順福畜牧場
    三場共同處理）」，其廢（污）水排放許可證（首頁）上載
    「放流口數目：一。許可登記事項：共四頁（含首頁）。有
    效期間：90年7月16日至95年7月15日。」排放許可登記事項
    表（見1/4至3/4頁-）亦記載：「第一套排放設施：豬舍（
    順福畜牧場-N0000000。第二套排放設施：豬舍（鴻隆畜牧
    場-N0000000。第三套排放設施：豬舍（龍祥畜牧場-N00000
    00。廢（污）水處理設施編號：第一套處理設施；實際最大
    處理量（立方公尺/日）：180。廢（污）水放流情形：放流
    口編號-第一個放流口；放流水量（立方公尺/日）：實際最
    大量-180」（本院卷第128至144頁）；而被告以94年12月2
    日府授環水字第0940231864號函檢送原告「換補發」彰縣環
    水許字第00672-00號、日期94年11月24日水污染防治許可證
    文內說明三並詳載：「貴場廢（污）水處理操作管理單位為
    龍祥畜牧場（管制編號：N0000000，地址：田中鎮○○里○
    ○路○段557號），該水污染防治許可證（彰縣環水許字第00
    672-00號）「許可種類及有效期間」項記載：「廢污水排放
    地面水體許可證：自90年7月16日起至95年7月15日止」（訴
    願卷第28至39頁）；另被告於同日（94年12月2日）以府授
    環水字第0940231863號函檢送龍祥畜牧場「換補發」彰縣環
    水許字第00674-00號、日期94年11月24日水污染防治許可證
    文內說明三也載明：「貴場廢（污）水與順福畜牧場（管制
    編號：N0000000，地址：田中鎮○○里○○路○段575號）及
    鴻隆畜牧場（管制編號：N0000000，地址：田中鎮○○里○
    ○路○段647號）共同處理，該水污染防治許可證（彰縣環水
    許字第00672-00號）「許可種類及有效期間」項同記載：「
    廢污水排放地面水體許可證：自90年7月16日起至95年7月15
    日止」（訴願卷第40至51頁），綜觀前開各節，顯見原告係
    與龍祥畜牧場（張德隆）及鴻隆畜牧場（張德堂）共用1套
    廢（污）水處理設施無疑，依據水污染防治法第58條規定「
    數事業共同設置廢水處理設施或使用同一放流口，其排放廢
    水未符合放流水標準或本法其他規定者，應分別處罰」。原
    告雖於95年5月29日向彰化縣環保局提出委託龍祥畜牧場處
    理廢水申請書，惟該申請文件，已由彰化縣環保局以95年6
    月2日彰環水字第0950018862號函知原告審查結果不予認可
    ，該「水污染防治措施計畫及許可審查結果表『不認可項目
    /原因說明』並詳載：「有關貴場擬委託龍祥畜牧場處理廢
    （污）水乙案，經查龍祥畜牧場之許可證有效期限至95年7
    月15日止，該場目前已提出水污染防治許可證明文件申請排
    放許可證變更及延展中，目前尚未取得審查核准。另依『事
    業水污染防治措施管理辦法』第19條規定『事業委託他人處
    理廢（污）水者，應委託依法取得相關許可證或許可文件者
    為之。』有關貴場申請案應俟龍祥畜牧場之許可申請案件核
    准後，再依規定申請委託處理之許可」（本院卷第93、94頁
    ）等語。是原告主張係委託龍祥畜牧場處理廢（污）水等云
    云，尚非可採，其違規事證明確，堪以認定。從而，被告依
    據首開規定所為系爭處分，核無違誤，訴願決定遞予維持，
    亦無不合。原告訴訟論旨，難認可採，其訴為無理由，應予
    駁回。
四、原告未於言詞辯論期日到場，核無行政訴訟法第218條準用
    民事訴訟法第386條所列各款情形，爰依到場被告之聲請，
    由其一造辯論而為判決。
據上論結，本件原告之訴為無理由，依行政訴訟法第195條第1項
後段、第98條第3項前段、第218條、民事訴訟法第385條第1項前
段，判決如主文。
中　　華　　民　　國　　96　　年　　7　　月　　10　　日
                  第二庭審判長法  官　胡  國  棟
                              法  官　林  金  本
                              法  官　林  秋  華
以上正本證明與原本無異。
如不服本判決，應於判決送達後20日內向本院提出上訴書狀，其
未表明上訴理由者，應於提起上訴後20日內向本院提出上訴理由
書（須依對造人數附具繕本）；如於本判決宣示或公告後送達前
提起上訴者，應於判決送達後20日內補提上訴理由書（須附繕本
）。未表明上訴理由者，逕以裁定駁回。
提起上訴應預繳送達用雙掛號郵票390元（34元及5元郵票各10份
)。
中　　華　　民　　國　　96　　年　　7　　月　　10　　日
　　　　　　　　　　　      　書記官　丁  俊  賢
